【裁判字號】    89,易,301
【裁判日期】    900301
【裁判案由】    偽造文書
【裁判全文】
臺灣基隆地方法院刑事判決                          八十九年度易字第三０一號
    公  訴  人  臺灣基隆地方法院檢察署檢察官
    被      告  甲○○
右列被告因偽造文書案件，經檢察官提起公訴（八十九年度偵字第一五八九號），本
院判決如左：
    主  文
甲○○明知為不實之事項，而使公務員登載於職務上所掌之公文書，足以生損害於公
眾或他人，處有期徒刑月，如易科罰金以拾元折算壹日。
    事  實
一、甲○○與丙○○間有債權、債務之糾紛，於民國八十年間，甲○○提供坐落基隆
    市○○區○○段五堵南小段第六四九之三九號地號，門牌號碼為基隆市○○區○○里○○街二三一巷九八號之土地、建物所有權狀予丙○○，由丙○○持向其姐
    乙○○借款，嗣於八十二年一月二十七日，甲○○為以上開不動產辦理抵押貸款
    ，竟向基隆市地政事務所謊稱上開不動產權狀遺失，使該地政事務所不知情之公
    務員陷於錯誤，而將該不實之事項，登載於其職務上所製作之登記簿並據以核發
    新不動產所有權狀，足以生損害於該事務所對於地政業務管理之正確性。嗣於八
    十七年十一月十一日，丙○○前往申請上開土地、建物之謄本，發覺上開不動產
    已經移轉所有權於第三人，始查知上情。
二、案經丙○○告發臺灣基隆地方法院檢察署檢察官偵查起訴。
    理  由
一、訊據被告甲○○固坦承將前揭不動產權狀交予丙○○及於前揭時間向基隆市地政
    事務所以遺失該權狀為由，申請補發新權狀之事實，惟矢口否認有何偽造文書之
    犯行，辯稱：是丙○○投資期貨需要資金，因此欲向其姊乙○○借錢，但因欠缺
    擔保，伊乃先將支票兩張借給丙○○，但因為乙○○在大陸不需要支票，伊才又
    將上開權狀借給丙○○當作向其姐借錢之擔保，嗣因丙○○投資失敗，伊屢次向
    其催討支票及權狀，均遭其以乙○○滯留大陸或支票不會拿去提示，甚至遺失為
    由搪塞，伊不疑有他，遂重新向地政機關申請補發云云。經查：
(一)被告於本院審理時供承「第一次是八十二年六月左右向他（指丙○○）要權狀，
    他說他姊姊去大陸，第二次是隔壹個月後，他說他姊姊找不到。第三次是在八十
    二年七、八月間」（見本院八十九年十一月三十日訊問筆錄），惟查，被告於八
    十二年一月二十七日即已向基隆地政事務所以遺失為由聲請補發上開權狀，此有
    土地登記申請書、切結書等件附卷可稽，是被告辯稱伊係向告訴人催討權狀，告
    訴人告知伊已遺失之後，伊才申請補發等語，顯與事實不符，不足採信。又縱令
    丙○○確曾向被告告知權狀遺失屬實，然由被告自承「嗣被告屢次向告訴人（指
    丙○○）催討前揭二紙支票與土地及建物謄本（指所有權狀），告訴人或以其姐
    乙○○滯留大陸未歸，或以不會提示支票，或甚以遺失為由搪塞」（見被告八十
    九年九月五日刑事答辯狀）等語以觀，被告與丙○○間之債務糾紛數年未能解決
    ，其屢次向丙○○催討權狀，均遭其以不同理由拒絕，嗣經丙○○告以權狀遺失
    ，被告必應有所懷疑，當無可能相信其所言權狀遺失為真實。是被告主觀上明知
    權狀並未遺失之事實堪可認定。
(二)又上開權狀係被告為向乙○○借款始交付丙○○，並由丙○○保管並未遺失等事
    實，業據丙○○指訴甚詳，並經證人乙○○到院具結證稱「（問：被告有無透過
    你妹妹向你借錢）有，八十年七月二十九日，我妹妹（指丙○○）說他有壹個同
    事甲○○要借錢．．．我要求用權狀做擔保，八月三十日他把所有權狀交給我妹
    妹拿給我做擔保」等語及證人丁○○到院具結證稱「．．．被告玩期貨向告訴人
    調錢」等語互核無訛，是被告所辯係丙○○要借款而向伊借用權狀為擔保等情，
    要屬無據，已難採信，又縱令被告上開辯詞屬實，亦僅涉及被告交付丙○○前揭
    權狀之原因，及渠二人間民事糾紛認定之問題，與本案被告於申請補發權狀時是
    否明知權狀並未遺失犯罪之事實認定，並無關連。
(三)至證人即被告之前夫吳水柳雖於本院審理時證稱「第一次是八十二年八月底被告
    因要用權狀借款，我叫他（指被告）向告訴人要權狀，被告打電話給告訴人之後
    說告訴人說他找不到要找找看，要我們再申請。第二次是九月初我要去重新申請
    權狀前被告又告訴我說告訴人說找不到權狀要我去申請權狀」等語（見本院九十
    年二月二十日訊問筆錄），惟證人所述時間，與被告供承向丙○○催討權狀之時
    間差異甚大，且與被告事實上申請補發之時間（即八十二年一月二十七日），亦
    有矛盾，其證言可信度已有可疑，且證人上開證詞內容係透過被告間接得知，性
    質上屬於傳聞證據，自難採用，是證人吳水柳之證言，不足為對被告有利之認定
    。
(四)綜上所陳，被告所辯，均為飾卸之詞，不足採信，本件事證明確，被告犯行洵堪
認定，應依法論科。
二、核被告所為係犯刑法第二百十四條使公務員登載不實罪，爰審酌被告係因思慮淺
    薄、為一時貪念而誤蹈法網，所生危害非鉅，犯罪情節尚屬輕微，並其犯罪之手
    段、犯後仍飾詞卸責，態度不佳等一切情狀，量處如主文所示之刑，並諭知易科
    罰金之折算標準，以示懲儆。又查被告行為後，罰金罰鍰提高標準條例第二條已
    於八十二年二月五日修正公布，並自同年月七日生效，依刑法第四十一條易科罰
    金者，均就其原定數額提高為一百倍折算一日，與修正前條文提高為十倍折算一
    日比較，以舊條例有利於被告，依刑法第二條第一項但書規定，應適用舊條例，
    附此敘明。
據上論斷，應依刑事訴訟法第二百九十九條第一項前段，刑法第二條第一項但書、第
二百十四條、第四十一條，修正前罰金罰鍰提高標準條例第一條前段、第二條，判決
如主文。
本案經檢察官黃士元到庭執行職務
中      華      民      國      九十      年      三      月      一    日
                                      臺灣基隆地方法院刑事第三庭
                                            法  官    姚  貴  美
右正本證明與原本無異。
對於本件判決如有不服，應於收受送達後十日內，向本院提出上訴書狀，上訴於臺灣
高等法院，並按他造當事人之人數附具繕本。
                                            書記官    明  祖  斌
中      華      民      國      九十      年      三      月     十九   日
附錄論罪法條
刑法第二百十四條：
明知為不實之事項，而使公務員登載於職務上所掌之公文書，足以生損害於公眾或他
人者，處三年以下有期徒刑、拘役或五百元以下罰金。


司法院資訊處製作；財團法人民間司法改革基金會備份。
